臺灣高等法院臺中分院刑事裁定
110年度毒抗字第765號
抗  告  人
即受處分人  林宗文




上列抗告人因違反毒品危害防制條例案件，不服臺灣臺中地方法
院110年度毒聲重字第39號中華民國110年5月26日駁回聲請重新
審理之裁定，提起抗告，本院裁定如下：
    主  文
抗告駁回。
    理  由
一、抗告人即受處分人林宗文（下稱抗告人）抗告意旨略以：法
    務部已於民國110年3月26日修正「有無繼續施用毒品傾向評
    估標準紀錄表」（下稱評估標準紀錄表）及「有無繼續施用
    毒品傾向評估標準說明手冊」（下稱評估標準說明手冊），
    修正前舊制之評估標準表與新制已有不同。又抗告人為單親
    家庭，自幼由外祖母扶養長大，外祖母、母親均年事已高，
    哥哥領有中度身心障礙手冊，抗告人已離婚，育有一女，本
    身為聯結車司機，兼職遊覽車司機，家中經濟開銷均由抗告
    人負擔，抗告人於勒戒前自動前往醫院為美沙冬戒癮治療，
    並參與各類宗教活動，期望能夠以多重方法治癒自我之毒癮
    ，請法院給予自新機會，回歸正常社會生活等語。
二、觀察、勒戒及強制戒治之裁定確定後，有下列情形之一，認
    為應不施以觀察、勒戒或強制戒治者，受觀察、勒戒或強制
    戒治處分之人，或其法定代理人、配偶，或檢察官得以書狀
    敘述理由，聲請原裁定確定法院重新審理：㈠適用法規顯有
    錯誤，並足以影響裁定之結果者。㈡原裁定所憑之證物已證
    明為偽造或變造者。㈢原裁定所憑之證言、鑑定或通譯已證
    明其為虛偽者。㈣參與原裁定之法官，或參與聲請之檢察官
    ，因該案件犯職務上之罪，已經證明者。㈤因發現確實之新
    證據足認受觀察、勒戒或強制戒治處分之人，應不施以觀察
    、勒戒或強制戒治者。㈥受觀察、勒戒或強制戒治處分之人
    ，已證明其係被誣告者。法院認為無重新審理之理由，或程
    序不合法者，應以裁定駁回之。毒品危害防制條例第20條之
    1第1項、第4項前段定有明文。
三、經查：
(一)上開評估標準紀錄表及評估標準說明手冊，係法務部因應毒
    品危害防制條例修正及最高法院刑事大法庭109年度台上大
    字第3826號裁定意旨，針對多數不特定人民就有無繼續施用
    毒品傾向評估事項，所為對外發生法律效果而具有法規性質
    之命令（中央法規標準法第3條規定參考），故上開評估標
    準紀錄表、評分標準說明手冊之修正，屬於行政規則或法規
    命令之修正，為法律變更，並非前引毒品危害防制條例第20
    條之1第1項第5款所稱之「新證據」，抗告人以上述修正屬
    「新證據」為由向原審法院聲請重新審理，與法定要件不符
    ，尚非有據。又抗告人因施用第一、二級毒品行為，經原審
    法院裁定送觀察、勒戒後，評估認有繼續施用毒品之傾向，
    復經原審法院於110年3月12日以110年度毒聲字第316號裁定
    命其令入戒治處所施以強制戒治（下稱原確定裁定）。原確
    定裁定作成時，上開評估標準紀錄表及評估標準說明手冊尚
    未修正，法務部○○○○○○○○依據當時有效之修正前評估標準紀
    錄表製作「有無繼續施用毒品傾向證明書」「有無繼續施用
    毒品傾向評估標準紀錄表」，評估抗告人有繼續施用毒品之
    傾向，自屬合法，原確定裁定再憑以認定抗告人有繼續施用
    毒品之傾向，而令抗告人入戒治處所強制戒治，亦難認有毒
    品危害防制條例第20條之1第1項第1款所指適用法規顯有錯
    誤足以影響裁定結果之情形，不符合聲請重新審理之事由。
    是原審法院以上開評估標準紀錄表及評估標準說明手冊之修
    正，非屬毒品危害防制條例第20條之1第1項第5款所稱之新
    證據，抗告人復未敘明原確定裁定有何符合其他各款所定重
    新審理事由之情形，其聲請重新審理與法未合，而裁定駁回
    其聲請，經核並無違誤。
(二)至於抗告人所指家庭經濟等因素，均核與毒品條例第20條之
    1第1項關於聲請重新審理之要件無涉；另上開評估標準紀錄
    表及評估標準說明手冊修正後，依新標準重新評估，如認抗
    告人已無繼續施用毒品之傾向，有合於保安處分執行法第28
    條第1項前段所稱「保安處分定有期間者，在期間未終了前
    ，認無繼續執行之必要」之情形時，乃屬應由戒治處所將無
    繼續執行之必要之事由陳報檢察官，由檢察官聲請法院裁定
    停止戒治，並經法院裁定停止戒治後釋放之範疇，如檢察官
    未為前述之處置，抗告人得依刑事訴訟法第484條之規定，
    向諭知該裁判之法院對檢察官所為強制戒治之執行指揮聲明
    異議，以資救濟，均併此敘明。
(三)綜上所述，本件並無毒品危害防制條例第20條之1第1項第5
    款所列得聲請重新審理之情形，抗告人復未敘明原確定裁定
    有何符合其他各款所定之重新審理事由，其聲請重新審理，
    尚難憑採。抗告意旨仍執前詞指摘原裁定不當，為無理由，
    應予駁回。
據上論斷，應依刑事訴訟法第412條，裁定如主文。
中　　華　　民　　國　　110 　年　　6 　　月　　25　　日
       　　刑事第十庭    審判長法　官  陳  宏  卿
 　　　　　　　　　　　　　    法　官  楊  文  廣
　　　　　　　　　　　　　　　 法　官  簡  芳  潔                          
以上正本證明與原本無異。     
不得再抗告。

                               書記官  廖  婉  菁

中　　華　　民　　國　　110 　年　　6 　　月　　25　　日